【裁判字號】    89,訴,1811
【裁判日期】    891030
【裁判案由】    期貨交易法等
【裁判全文】
臺灣高雄地方法院刑事判決                        八十九年度訴字第一八一一號
    公  訴  人  臺灣高雄地方法院檢察署檢察官
    被      告  甲○○
    選任辯護人  陳水聰
右列被告因期貨交易法等案件，經檢察官提起公訴（八十九年度偵字第五五三一號）
，本院判決如左：
    主  文
甲○○未經許可，擅自經營期貨經理事業、期貨顧問事業及其他期貨服務事業，處有
期徒刑陸月，緩刑參年。
    事  實
一、甲○○係設於高雄市○○○路四十七號十六樓昱龍財經資訊行（以下簡稱昱龍行
    ）之負責人，明知該公司登記之營業項目為(1)財務管理諮詢、分析、診斷顧問業
    務（證券投資顧問業務除外）（會計師業務除外）。(2)不動產投資計畫分析之顧
    問業務。(3)國際外匯資訊諮詢顧問業務（銀行外匯市場買賣業務除外）（現場僅
    作辦公室使用）。(4)為國內工商業向國外金融機構提供消息或媒介之顧問業務（
    不包括辦理融資保證等授信業務）（銀行業務除外）（特許業務除外）。(5)資訊
    管理之諮詢診斷分析顧問業務（會計師業務除外）（證券投資顧問業務除外）（
    特許業務除外）。(6)黃金條塊、金幣、金飾進口及買賣業務（黃金出口除外、以
    現貨交易為限）。(7)代理前項國內外廠商產品之經銷報價及投標業務。(8)一般進
    出口貿易業務（許可業務除外）（現場僅作辦公室使用）等事項，並無從事期貨
    顧問、經理及其他期貨服務事業之營業項目，竟未經主管機關即財政部證券暨期
    貨管理委員會許可發給許可證照，乃自八十八年十一月間起，以昱龍資訊機構名
    義透過在報紙刊登廣告、昱龍行業務人員（俗稱ＡＥ）對外招攬等方式招攬客戶
    ，從中引介客戶從事日幣、美元、瑞士法朗、英磅及歐元等多種外幣保證金交易
    ，經營期貨顧問、經理及其他期貨服務業務；其方式係由昱龍行代理香港「利益
    投資顧問發展有限公司」（下稱利益公司）與客戶簽訂契約，並將保證金至少一
    萬元美金匯入香港利益公司於香港匯豐銀行所開設之指定帳戶內（帳號五四四─
    二０一六九五號）作為外幣交易之保證金後，再將所簽訂之合約書一份寄至利益
    公司簽章認證，即完成雙方從事外幣保證金交易買賣合約書之簽訂手續，其中一
    份合約書則由客戶收執；簽約後客戶即可利用昱龍行所提供之電腦設備看盤以瞭
    解每日國際金融外匯商品市場之走勢行情，及該行每日所制作分析操作外匯保證
    金交易市場行情之資訊作為客戶下單買賣之參考，再由客戶直接以該行所提供之
    電話自行或全權委託該行之業務人員代為操作向利益公司下單，從事日幣、美元
    、瑞土法朗、英磅及歐元等外幣保證金交易。該行客戶交易之時間為上午九時至
    翌日凌晨四時止，交易均以美元為單位，每次交易以口計算，每口（買賣一次合
    稱一口）一千美元，當日平倉（即當日結算）每口保證金美金一千元，隔夜平倉
    則每口再繳交保證金美金一千元，若客戶帳戶內之保證金不足未平倉過夜所需之
    保證金數額時，客戶若不補足則不准其留倉，而由該行自動將該筆外幣賣出平倉
    ；每筆交易則由該行傳真或親自交付對帳單供客戶查核以計算客戶之交易盈虧，
    昱龍行則按每一交易口數抽八十美元之手續費，而經營外幣保證金交易之經理、
    顧問事業及其他相關服務事業。嗣於八十九年一月十四日，經法務部調查局高雄
    市調查處循線在高雄市○○○路四十七號十六樓查獲，並當場扣得營利事業登記
    證、交易規則敲價方法佣金制度、客戶合約書、交易月統計資料、口數月報表、
  手數佣金明細表、佣金口數統計表、ＡＥ客戶資料、薪資明細表及報徵資料各一
    冊、渣估單及交易對帳單各四冊、電腦磁片及交易電話錄音帶各一袋等物。
二、案經法務部調查局高雄市調查處報請臺灣高雄地方法院檢察署檢察官偵查起訴。
    理  由
一、訊據被告甲○○對右揭事實坦承不諱，核與證人邱美珍、周慧英、黃高玉帶及丁
    志良證述情節相符，復有營利事業登記證、交易規則敲價方法佣金制度、客戶合
    約書、交易月統計資料、口數月報表、手數佣金明細表、佣金口數統計表、ＡＥ
    客戶資料、薪資明細表及報徵資料各一冊、渣估單及交易對帳單各四冊、電腦磁
    片及交易電話錄音帶各一袋扣案可稽為證，事證明確，被告犯行洵堪認定。
二、按期貨經理事業係指接受特定人之委託代為全權操作期貨交易，或向非特定人募
    集資金從事期貨交易之事業，而所謂期貨顧問事業，則係指對期貨交易有關事項
    提供研究分析意見或建議、或發行有關期貨交易之出版品、舉辦相關講習等業務
    之事業，有財政部證券暨期貨交易管理委員會八十八年十二月二十八日（八八）
    台財證（七）第一０六三六四號函釋可參；又所謂其他期貨服務事業，參以立法
    之理由，係指提供期貨資訊而言，本件被告所經營昱龍行係提供相關外匯買賣電
    腦、資訊及電話等設備，由客戶自行下單或接受客戶全權委託代為下單，從事外
    幣保證金之交易等情，已如前所述，是被告所經營者係「期貨經理事業」、「期
    貨顧問事業」及「其他期貨服務事業」甚明，公訴人漏引「其他期貨服務事業」
    部分，容有未洽。是核被告所為，係犯期貨交易法第一百十二條第五款之未經許
    可擅自經營期貨經理、顧問事業及其他期貨服務事業罪，及公司法第十五條第三
    項、第一項之罪，被告以一行為觸犯上開二罪，係想像競合犯，應依刑法第五十
    五條規定，從較重之期貨交易法第一百十二條第五款之未經許可擅自經營期貨經
    理、顧問及其他期貨服務事業罪論處。爰審酌被告為圖私利，竟未經主管機關之
    許可，即擅自經營期貨經理、顧問及其他期貨服務事業，破壞國家對期貨事業之
    管理，及造成投資人之虧損，所為固屬非是，惟念其犯後坦承犯行，態度良好等
    一切情狀，量處如主文所示之刑，以資懲儆。又被告前未曾受有期徒刑以上刑之
    宣告，有高等法院被告全國前案紀錄表在卷可稽，被告經此偵審程序，當知所警
    惕，而無再犯之虞，本院認其所宣告之刑，以暫不執行為適當，爰併予宣告緩刑
    三年，以啟自新。至扣案之營利事業登記證、交易規則敲價方法佣金制度、客戶
    合約書、交易月統計資料、口數月報表、手數佣金明細表、佣金口數統計表、Ａ
    Ｅ客戶資料、薪資明細表及報徵資料各一冊、渣估單及交易對帳單各四冊、電腦
    磁片及交易電話錄音帶各一袋等物，雖係供犯罪所用之物，惟屬昱龍行所有，非
    被告所有之物，故不併予宣告沒收，附此敘明。
據上論斷，應依刑事訴訟法第二百九十九條第一項前段，期貨交易法第一百十二條第
五款，公司法第十五條第三項、第一項，刑法第十一條前段、第五十五條、第七十四
條第一款，判決如主文。
中      華      民      國    八十九    年      十      月    三十      日
                                  臺灣高雄地方法院刑事第三庭
                                      法  官    柯彩燕
右正本證明與原本無異。
如不服本判決，應於判決送達後十日內，向本院提出上訴狀。
                                      書記官    楊真芬
中    華    民    國      八十九      年      十一      月      四      日


司法院資訊處製作；財團法人民間司法改革基金會備份。
